【裁判字號】    90,聲再,462
【裁判日期】    900921
【裁判案由】    聲請再審
【裁判全文】
台灣高等法院刑事裁定                             九十年度聲再字第四六二號
    再審聲請人
    即受判決人  甲○○
右列聲請人因受判決人甲○○傷害案件，對於本院九十年度上易字第二三二七號，中
華民國九十年七月二十七日確定判決（臺灣臺北地方法院九十年度易字第七八八號）
聲請再審，本院裁定如左：
    主  文
再審之聲請駁回。
    理  由
一、聲請意旨略稱：(一)民法第一百四十八條明定：「權利之行使，不得違反公共利
    益，或以損害他人為主要目的。」，及「行使權利，履行義務，應依誠實及信用
    方法。」，告訴人黃佩佩實施報復手段中，濫用自由行使權利及不法行為。(二)
    再審聲請人與告訴人黃佩佩分手後，自民國（下同）八十九年七月二十日起至八
    十九年十二月三日間，長達四個月，專以損害再審聲請人之利益為其報復目的。
    (三)告訴人黃佩佩於八十九年七月廿八日下午九時許、同年七月廿九日下午八時
    許、同年十月廿六日下午十時左右許，當面質問、脅迫再審聲請人交付財物，妨
    害再審聲請人行使財產自由之權利，其恐嚇取財行為並無中止，乃現行犯，渠逮
    捕現行犯、正當防衛、緊急避難係合法行為。(四)告訴人黃佩佩之七月廿九日臺
    北市立仁愛醫院驗傷診斷書，於起訴書稱係掙扎、衝突中受傷，於刑事附帶民訴
    中稱係受再審聲請人拳打腳踢受傷，前後不符係冒充。(五)告訴人黃佩佩八十九
    年七月廿八日之傷，係其侵入再審聲請人客廳，自己用力衝撞門所致，有錄音帶
    及譯文可稽。(六)告訴人黃佩佩八十九年十二月三日凌晨三時許之傷，當時再審
    聲請人正在就寢中，告訴人係正在再審聲請人住處門口實施暴力破壞，潑灑沙拉
    油、醬油，再審聲請人係防衛自己權利，有其親具出現再審聲請人住處內載：「
    我以後直接找房東詹先生談，黃佩佩、八九、十二、三」之悔過書可稽。(七)告
    訴人黃佩佩妨害再審聲請人居家安寧及侵害財產監督權，再審聲請人曾委案外人
    詹小姐及管理員規勸。爰提出告訴人黃佩佩張貼辱罵再審聲請人文字之字條、照
    片、錄音帶及譯文，告訴人黃佩佩自承有接到管理員電話之字條等為證，原判決
    漏未審酌上揭諸多重要證據，依法提起再審聲請云云。
二、按刑事訴訟法第四百二十條第一項第六款所謂「發現確實之新證據」，係指該證
    據於事實審法院判決前業已存在，為法院、當事人所不知，不及調查斟酌，至其
    後始行發現，且就證據本身形式觀察，固不以絕對不須經過調查程序為條件，但
    必須顯然可認為足以動搖原有罪確定判決，而為受判決人無罪、免訴或輕於原判
    決所認罪名之判決者為限。亦即該「新證據」須可認為確實具有足以動搖原確定
    判決，而對受判決人為更有利判決之「確實性」外，尚須具備該證據係在事實審
    法院於判決前已存在，因未經發見，不及調查斟酌，或審判時未經注意，至其後
    始行發見之「新規性」特質，二者均屬不可或缺，倘若未兼備上開學理上所謂「
    確實性」與「新規性」之二種為聲請再審新證據之特性，即不能據為聲請再審之
    原因。最高法院十九年抗字第八號、四十九年臺抗字第七十二號、五十年臺抗字
    第一○四號等判例可資參照。又刑事訴訟法第四百二十條第一項第六款所謂確實
    之新證據，係指在本體上顯然足為受刑人有利判決之基礎、無須經過調查之訴訟
    資料而言。是本條再審聲請規定之適用前提，自須提出原訴訟程序中所未提出之
    具體證據方法，而非徒就卷宗內業已存在之事證，針對法院取捨認定之職權行使
    加以指摘。又不得上訴於第三審法院之案件，其經第二審法院確定之有罪判決，
    以就足生影響於判決之重要證據漏未審酌，固得聲請再審，惟該漏未審酌證據仍
    須以可認為確實足以動搖原確定判決，而為受判決人有利之判決者為限，此觀刑
    事訴訟法第四百二十一條規定自明。
三、經查：再審聲請人即被告甲○○於八十九年七月廿八日至同年十二月三日間，因
    前女友黃佩佩於分手後多次前往其住處附近張貼辱罵文字，心生不滿，遂基於概
    括故意，連續在下列時、地，對黃佩佩為傷害人身及妨害自由之犯行：(一)八十
    九年七月廿八日下午九時左右，在臺北市○○○街八號樓下，以強暴妨害黃佩佩
    之人身自由權利，將其雙手反扣背上，壓制於管理員桌上。(二)同年七月廿九日
    下午八時左右，在臺北市○○○街十巷口，基於普通傷害之犯意施行強暴，反扣
    黃佩佩雙手，並取出預藏塑膠繩加以綑綁，妨害其人身自由權利，致使黃佩佩受
    有右腕瘀傷長四公分寬一公分，右手瘀傷長寬各二公分，右臀部瘀傷長七公分寬
    三公分，右大腿瘀傷長三公分寬二公分，左手瘀傷長十二公分寬三公分，左膝瘀
    傷長寬各六公分。(三)同年十月廿六日下午十時左右許，在臺北市○○○街八號
    施行強暴，沿路追打黃佩佩至臺北市○○○路十六號才記太麻里餐廳內，續以皮
    帶套頸，妨害其人身自由權利。(四)同年十二月三日上午三時左右，在臺北市○
    ○○街八號樓下基於普通傷害之犯意出手毆打黃佩佩，致其右上眼皮瘀血長零點
    五公分寬零點三公分，臉部紅腫二處，分別為長寬各二公分、長一公分寬三公分
    ，右上肢瘀血長二公分寬三公分，右下肢瘀血長六公分寬四公分，左下肢瘀血四
    處，分別為長寬各二公分、長寬各一公分、長一公分寬零點五公分、長三公分寬
    一公分。經黃佩佩告訴，由臺灣臺北地方法院檢察署檢察官偵查起訴，經本院判
    處再審聲請人甲○○有期徒刑一年二月等情，業據原判決依據告訴人黃佩佩指訴
    ，及再審聲請人即被告甲○○對其在上述時、地對告訴人施予毆打及強制之事實
    ，直承屬實（見原判決卷第廿五至廿七頁），告訴人所受傷勢，復有原判決卷附
    臺北市立仁愛醫院驗傷診斷書二紙可佐證（原判決偵卷第四、五頁）等證據，認
    定再審聲請人確有上開犯行。
四、又再審聲請人即被告於原判決辯稱：七月廿八日是因為告訴人至其住處張貼誹謗
    字條，十月廿六日當天告訴人當時手提油漆桶，侵入住宅並潑灑沙拉油、油漆，
    其反綁告訴人旨在逮捕現行犯待警處理，所為均係正當防衛或緊急避難之行為云
    云，惟按犯罪在實施中或實施後即時發覺者，始為任何人所得逮捕之現行犯。又
    刑法第二十三條前段規定正當防衛之要件，必對於現在之不正侵害，始能成立，
    若侵害業已過去，或預料有侵害而侵害尚屬未來，則其加害行為，自無正當防衛
    之可言，而防衛過當，亦以有防衛權為前提。同法第二十四條第一項所謂之緊急
    避難，亦須行為人自己或他人生命、身體、自由、財產猝遇危難之際，非侵害他
    人法益別無救護之途，始能成立（參照最高法院十九年上字第一一七四號、二十
    四年上字二六六九號判例）。依據證人即七月廿八日前往現場處理之警員傅冠智
    於偵查中證稱「告訴人當時手是乾淨的，並沒有帶什麼東西」（偵卷第六八、六
    九頁），再審聲請人亦自承告訴人係於當日下午五點張貼字條。則被告於晚間九
    時許見告訴人至其住處一樓，當時所受不法侵害業已過去，竟仍將告訴人雙手反
    綁、壓制於管理員桌上，持續相當時間，既不成立防衛行為，自亦不生防衛過當
    之問題。被告加害告訴人行為，並非在告訴人張貼誹謗文字時當場為之，所提出
    之現場照片，對於本案犯罪事實之認定自無影響。又其聲稱告訴人應係於十月廿
    六日上午潑灑油漆，則依其加害告訴人當時之認識，顯亦明知所謂潑灑由漆之侵
    害行為已然過去，非屬緊急之危難，事後通知警方前來處理並無困難，不得據為
    任意施暴毆人之正當原因。至於告訴人晚間再度前往衝突現場，並未進入被告住
    處，被告竟於夜間十時左右追打告訴人，距離長達一、二百公尺之遠，進而以皮
    帶勒人頸項，所辯逮捕現行犯云云，尤與法定要件無一相合，不足採信等各情，
    復為原確判決所認定明確。至再審聲請人所舉前開再審理由，經審核所述，其另
    舉告訴人黃佩佩當面質問、脅迫再審聲請人交付財物，妨害再審聲請人行使財產
    監督之權利，告訴人之恐嚇取財行為既接續即無中止，乃現行犯，渠所為係合法
    云云，係將民法上其可主張之權利，與刑法所定之正當防衛及緊急避難之義涵，
    有所混淆之故，並不足採。至悔過書、錄音帶及譯文，是否可採，尚待調查，並
    非立即可判定，亦即該事實有無及真假，非經調查不能證明其真偽，顯非不須經
    調查，即足以動搖原判決，使受判決人受有利之裁判。綜上所述，上開再審聲意
    旨所述，或已卷存而為原判決所不採，或為再審聲請人主觀判斷及避就之詞，顯
    均不足以動搖原判決，依照上開說明，本件聲請人之再審聲請為無理由，應予駁
    回。
據上論斷，應依刑事訴訟法第四百三十四條第一項裁定如主文。
中      華      民      國    九十      年      九      月    二十一    日
                              臺灣高等法院刑事第九庭
                                    審判長法  官  李  文  成
                                          法  官  周  盈  文
                                          法  官  官  有  明
右正本證明與原本無異。
不得抗告。
                                          書記官  林  蓓  瑜
中      華      民      國    九十      年      九      月    二十四    日


司法院資訊處製作；財團法人民間司法改革基金會備份。
